【裁判字號】    99,台上,6011
【裁判日期】    990930
【裁判案由】    偽造文書
【裁判全文】
最高法院刑事判決            九十九年度台上字第六０一一號
上  訴  人  台灣高等法院檢察署檢察官
上  訴  人
即  被  告  甲○○
選任辯護人  李宗輝律師
            呂偉誠律師
上列上訴人等因被告偽造文書案件，不服台灣高等法院中華民國
九十八年一月七日第二審判決（九十七年度上訴字第一一二六號
，起訴案號：台灣基隆地方法院檢察署九十四年度偵字第二七一
八號），提起上訴，本院判決如下：
    主  文
上訴駁回。
    理  由
按刑事訴訟法第三百七十七條規定，上訴於第三審法院，非以判
決違背法令為理由，不得為之。是提起第三審上訴，應以原判決
違背法令為理由，係屬法定要件。如果上訴理由書狀並未依據卷
內訴訟資料，具體指摘原判決不適用何種法則或如何適用不當，
或所指摘原判決違法情事，顯與法律規定得為第三審上訴理由之
違法情形，不相適合時，均應認其上訴為違背法律上之程式，予
以駁回。本件原審經審理結果，認為上訴人即被告甲○○行使偽
造私文書之犯行，罪證明確，因而撤銷第一審所為科刑之判決，
經比較刑法之新舊規定後，改判依想像競合犯，從一重論處甲○
○行使偽造私文書，足以生損害於公眾及他人罪刑，已詳敘其調
查、取捨證據之結果及憑以認定犯罪事實之心證理由。並就甲○
○否認之供詞及其所辯各語認非可採，予以論述。原判決已依憑
甲○○所經營之千葉輪業股份有限公司（下稱千葉公司）提供予
海關申報進口之商業發票，與日本出口商SHINOHARA PRESSS ERV
ICE CO. LTD（下稱「SHINOHARA」公司）傳真提供予台北駐日經
濟文化代表處之商業發票二者之發票號碼、日期、格式、貨名、
數量均相同，僅每輛機車及部分零組件之單價、交易總價格及簽
署人樣式不相同，而「SHINOHARA 」公司所提供予台北駐日經濟
文化代表處之原始商業發票上記載之交易總價日幣25,480,000元
，與其提供之通關文件中之輸出許可通知書上記載之總價相符，
因認其真實不虛，以及台北駐日經濟文化代表處經原審法院透過
外交部囑託向「SHINOHARA 」公司查訪本件千葉公司向該公司進
口機車之款式、單價所為之復函，乃說明甲○○所提出由日籍人
士「片桐正夫」署名，代表日商「SHINOHARA 」公司所出具商業
發票，應非真正。並以該署名「片桐正夫」者，茍非應甲○○請
求，當無無端隱匿「SHINOHARA 」公司之原始商業發票，反以原
始商業發票之內容為底稿，將交易總價格日幣25,480,000元變更
為日幣19,778,698元後，再簽署開立該「SHINOHARA 」公司發票
，致財政部關稅總局驗估處及報關行均誤以為該由「片桐正夫」
署名代表「SHINOHARA 」公司所出具之商業發票係屬真正，因認
甲○○否認「明知」上開其提出報關之商業發票係屬偽造之辯詞
，不足採信。則原判決對此應已加以論斷、說明，要無理由不備
之違法。再甲○○於原審提出西元二００八年八月五日「SHINOH
ARA 」公司回復台北駐日經濟文化代表處經濟組之中文概譯，其
中該公司對於附件一之INVOICE （即甲○○所提出商業發票）亦
表明非該公司所製作，亦不清楚其來由等語，另台北駐日經濟文
化代表處函復原審法院，亦稱經向曾任職「SHINOHARA 」公司之
日人藤岡英智郎查證結果，已表示原審法院所檢附甲○○提出之
商業發票，不知係何人所製作，渠任職該公司期間，並未提供該
發票等語。依此，益證該署名「片桐正夫」者，應無代表「SHIN
OHARA 」公司簽署該紙商業發票之權限。則原審對之未再為無益
之調查，應無證據調查職責未盡之違法。又甲○○所提出該紙商
業發票，係由署名片桐正夫者代表「SHINOHARA 」公司所出具，
然該公司實際既未簽立該發票，已如前述，且其內容關於機車、
零組件之價款，復與「SHINOHARA 」公司所出具真正之發票內容
多有出入，則原判決以其係甲○○與該署名「片桐正夫」者於不
詳時間，在日本國內不詳地點，共同冒用該「SHINOHARA 」公司
所偽造之私文書，並由甲○○持之報關行使，因而論以行使偽造
私文書罪刑，要無適用法則不當之違法。是檢察官與甲○○之上
訴意旨分別以上情指摘原判決違背法令，核與法律規定得為第三
審上訴理由之違法情形，不相適合。而渠等其餘上訴意旨，或係
就屬原審採證認事職權之行使及原判決已說明事項，徒憑己見，
任意指摘，甲○○且仍為單純事實之爭執，均不能認係適法之第
三審上訴理由。依上揭說明，渠等之上訴均違背法律上之程式，
俱應予駁回。原判決認甲○○以一行為同時涉犯刑法第三百三十
九條第三項、第二項之詐欺得利未遂罪部分，核屬刑事訴訟法第
三百七十六條第四款不得上訴第三審之案件，甲○○所犯屬裁判
上一罪關係之重罪（行使偽造私文書罪）上訴既不合法，無從為
實體之判決，該輕罪部分亦無從適用審判不可分之原則，併為實
體上審判，亦應從程序上予以駁回。
據上論結，應依刑事訴訟法第三百九十五條前段，判決如主文。
中    華    民    國  九十九  年    九    月   三十   日
                      最高法院刑事第十二庭
                          審判長法官  黃  一  鑫
                                法官  張  春  福
                                法官  林  勤  純
                                法官  陳  國  文
                                法官  宋  明  中
本件正本證明與原本無異
                                      書  記  官
中    華    民    國  九十九  年    十    月    七    日
                                                      Q

司法院資訊處製作；財團法人民間司法改革基金會備份。
